【裁判字號】    97,上,1031
【裁判日期】    980331
【裁判案由】    返還買賣價金
【裁判全文】
臺灣高等法院民事判決                  97年度上字第1031號
上  訴  人  順世達科技股份有限公司
法定代理人  乙○○
訴訟代理人  蕭玉杉律師
被上訴人    騏正光電企業股份有限公司
法定代理人  甲○○
訴訟代理人  羅明文律師
上列當事人間返還買賣價金事件，上訴人對於中華民國97年9月
30日臺灣桃園地方法院97年度訴字第432號第一審判決提起上訴
，經本院於98年3月17日言詞辯論終結，判決如下：
    主  文
上訴駁回。
第二審訴訟費用由上訴人負擔。
    事實及理由
一、上訴人起訴主張：上訴人於民國（下同）94年4月至7月間陸
    續向被上訴人購買品名「PL070VCU0501 17"隱藏自動伸縮式
    ＋GPS（PL709M）CAR VCD」（下稱系爭貨物）一批，每台單
    價新台幣（下同）9,500元， 上訴人並依約給付全部貨款。
    嗣於95年3月1日上訴人將系爭貨物計230台，以每台單價7,5
    00元，總價1,725,000元， 出售與訴外人鑫集雅企業有限公
    司（下稱鑫集雅公司）。詎鑫集雅公司以系爭貨物有主機機
    體結構不良、外觀生銹、GPS天線接頭角度錯誤、 地圖無法
    更新等嚴重瑕疵，陸續於95年3、4、5、6月將系爭貨物分批
    退還給上訴人， 上訴人遂於95年9月4日將其中184台退貨與
    被上訴人簽收，並要求修復或更換無瑕疵之貨物，上訴人已
    盡發見瑕疵從速通知被上訴人之義務，惟被上訴人拖延未為
    任何處理。 上訴人始於96年1月12日以存證信函向被上訴人
    解除上開184台貨物之買賣契約， 並請求被上訴人返還貨款
    1,835,400元，被上訴人仍拒絕返還等情。爰依民法第359條
    前段及第227條第1項、第259條之規定，求為命：(一) 被上訴
    人應給付上訴人1,835,400元， 及自起訴狀繕本送達翌日即
    97年3月26日起至清償日止，按週年利率5％計算之利息。(二)
    願供擔保，請准宣告假執行之判決。（原審為上訴人敗訴之
    判決，上訴人聲明不服）並上訴聲明：(一)原判決廢棄。(二)被
    上訴人應給付上訴人1,835,400元， 及自起訴狀繕本送達翌
    日即97年3月26日起至清償日止，按週年利率5％計算之利息
    。(三)願供擔保，請准宣告假執行。
二、被上訴人則以：上訴人主張系爭貨物有瑕疵，自應就系爭貨
    物於交貨時存有瑕疵之事實負舉證責任。若系爭貨物有主機
    機體結構不良、外觀生銹、 GPS天線接頭角度錯誤等客觀上
    明顯可見之瑕疵，一般人依通常之檢查程序即可發現，惟上
    訴人於94年4月至7月間收受系爭貨物後，遲至95年9月4日始
    將系爭貨物退還予被上訴人，期間已逾1年， 部分貨物之交
    付期間更已近一年半，足見上訴人未依通常程序進行檢查，
    依民法第356條第2項規定，應視為上訴人已承認其所受領之
    物，因此上訴人不得再以系爭貨物存有瑕疵，向被上訴人主
    張權利。縱認系爭貨物有不能即知之瑕疵，鑫集雅公司已於
    95年3月21日陸續退貨給上訴人， 上訴人最遲於此時即已發
    現系爭貨品具有瑕疵，惟上訴人於95年9月4日始將系爭貨物
    退還予被上訴人， 距離上訴人發現瑕疵之時點已逾5個月，
    顯見上訴人並未於發現瑕疵後立即通知被上訴人，依民法第
    356條第3項規定，亦應視為上訴人已承認其所受領之物。另
    上訴人於96年1 月12日以存證信函向被上訴人解除買賣契約
    ，亦已逾民法第365條第1項規定之除斥期間，其解除權亦已
    消滅等語，資為抗辯。並答辯聲明：(一)上訴駁回。(二)如受不
    利判決，願供擔保請准免為假執行。
三、上訴人主張上訴人於94年4至7月陸續向被上訴人購買系爭貨
    物，每台單價9,500元，上訴人依約給付全部貨款。 上訴人
    嗣於95年3月1日將系爭貨物計230台，每台單價7,500元，總
    價1,725,000元，出售予鑫集雅公司。 後遭鑫集雅公司以系
    爭貨物有主機機體結構不良、外觀生銹、 GPS天線接頭角度
    錯誤、地圖無法更新等瑕疵而退貨， 上訴人於96年1月12日
    以存證信函向被上訴人解除上開184 台貨物之買賣契約之事
    實，業據上訴人提出樣品銷貨單5紙、統一發票5紙、銷貨單
    3紙、退貨進貨退回單2紙、進貨退回單、立法院郵局第12號
    存證信函暨其收件回執各一份（見原審卷第12至28頁），並
    經本院調閱台灣板橋地方法院96 年度訴字第134號民事卷宗
    屬實，且為被上訴人所不爭執，堪信為真正。上訴人又主張
    鑫集雅公司以系爭貨物有上述瑕疵而退貨後，上訴人於95年
    9月4日將其中184台退貨與被上訴人簽收， 並要求修復或更
    換無瑕疵之貨物，上訴人已盡發見瑕疵從速通知被上訴人之
    義務，惟被上訴人拖延未為任何處理，上訴人自向被上訴人
    解除上開184台貨物之買賣契約，則依民法第359條前段及第
    227條第1項、第259條之規定，被上訴人應返還貨款1,835,4
    00元及自起訴狀繕本送達翌日起至清償日止之法定遲延利息
    等語，惟為被上訴人所否認，並以上述情詞置辯。是以本件
    兩造爭執之要點在於：系爭貨物是否有瑕疵？上訴人之行為
    是否已視同承認其所受領之物？ 上訴人得否依民法第359條
    前段、第227條第1項解除買賣契約？上訴人之契約解除權是
    否已逾除斥期間而不得行使？茲析述如下。
四、系爭貨物是否有瑕疵？上訴人之行為是否已視同承認其所受
    領之物？上訴人得否依民法第359條前段、 第227條第1項解
    除買賣契約？
  (一)按買受人應按物之性質，依通常程序從速檢查其所受領之物
    。如發見有應由出賣人負擔保責任之瑕疵時，應即通知出賣
    人。買受人怠於為前項之通知者，除依通常之檢查不能發見
    之瑕疵外，視為承認其所受領之物。不能即知之瑕疵，至日
    後發見者，應即通知出賣人，怠於為通知者，視為承認其所
    受領之物，民法第356條定有明文。
  (二)上訴人主張系爭貨物有主機機體結構不良、 外觀生銹、GPS
    天線接頭角度錯誤、地圖無法更新等不能即知之瑕疵，依民
    法第359條前段規定，上訴人得解除買賣契約云云， 惟為被
    上訴人所否認，並以上述情詞置辯。經查，上訴人自承其係
    於95年9月4日退貨與被上訴人並要求修復或更換無瑕疵之貨
    物（見原審卷第3、65頁），距其於94年4 月至7月間收受系
    爭貨物，期間已逾1年，部分貨物之交付期間更已近1年半，
    足見上訴人未依通常程序進行檢查，依民法第356條第2項規
    定，應視為上訴人已承認其所受領之物，因此上訴人不得再
    以系爭貨物存有瑕疵，向被上訴人主張權利。
  (三)退而言之，縱認系爭貨物有不能即知之瑕疵，然訴外人鑫集
    雅公司於95年3月21日退還上訴人系爭貨物90台、同年3月27
    日退還30台、同年4月26日退還45台、 同年5月18日退還3台
    、同年6月9日退還5台與上訴人， 已由上訴人收受之事實，
    為上訴人所不爭執（ 見台灣板橋地方法院96年度訴字第134
    號民事卷宗第67頁）， 堪認上訴人最遲於95年3月21日即已
    發現系爭貨物具有瑕疵。然依上訴人所主張， 其係於95年9
    月4日退貨與上訴人並要求修復或更換無瑕疵之貨物（ 見原
    審卷第3、65頁）， 此時距上訴人發現系爭貨物有瑕疵之95
    年3月21日，已超過5個月，顯見上訴人於發現瑕疵後並未即
    時通知被上訴人，依前述民法第356條第3項之規定，視為上
    訴人承認受領系爭貨物。從而，上訴人自不得再依民法第35
    9條前段主張解除兩造間之契約。
  (四)按民法第356條第2、3項規定， 因買受人怠於通知而視為承
    認其所受領之物為無瑕疵之物，核其意旨應認買受人承認其
    所受領之物符合契約所定之品質之意。本條依其文義，並非
    僅係排除瑕疵擔保請求權而已，尚含有承認受領之物符合約
    定品質之意思表示擬制。既視為買受人承認其受領之物，則
    出賣人自係已依債之本旨為給付，否則一方面認買受人承認
    其受領之物，一方面又認出賣人未依債之本旨為給付，豈非
    矛盾，而出賣人既已依債之本旨為給付，自無不完全給付之
    可言。 故本院認買受人如未依民法第356條規定從速檢查標
    的物及通知物之瑕疵而視為承認受領之物者，除喪失依買賣
    物之瑕疵擔保請求權外，亦不得再依不完全給付之債務不履
    行規定，行使其損害賠償權利。本件上訴人於發現瑕疵後，
    並未即時通知被上訴人，依民法第356條第3項之規定，視為
    承認受領系爭貨物，已如前述，依前揭說明，上訴人除不得
    依民法第359條前段主張解除兩造間之買賣契約外 ，亦不得
    依民法第227條第1項主張依不完全給付之規定解除契約。
五、上訴人之契約解除權是否已逾除斥期間而不得行使？
  (一)再退步言， 縱認上訴人得依民法第359條前段解除買賣契約
    ，惟按「買受人因物有瑕疵，而得解除契約或請求減少價金
    者，其解除權或請求權， 於買受人依第356條規定為通知後
    六個月間不行使或自物之交付時起經過五年而消滅。」民法
    第365條第1項定有明文。
  (二)查上訴人自承其得知系爭貨物存有上述之瑕疵後，隨即將鑫
    集雅公司退回有瑕疵之貨物合計27箱，於95年5月8日送請被
    上訴人公司維修等語，並提出95年5月8日貨物送維修之拖運
    單及貨運請款單為證（見本院卷第45、46頁），足證上訴人
    至遲已於95年5月8日將系爭貨物存有瑕疵之情事通知被上訴
    人，則上訴人遲至96年1 月12日始以存證信函向被上訴人解
    除系爭貨物之買賣契約，顯已逾六個月除斥期間，依民法第
    365條第1項規定，其解除權已消滅而不得行使。
六、綜上所述，上訴人主張兩造間之系爭貨物買賣契約業已解除
    ，為無可採， 從而上訴人依民法第359條前段及第227條第1
    項、第259條之規定，請求被上訴人返還貨款1,835,400元及
    自起訴狀繕本送達翌日起至清償日止之法定遲延利息，為無
    理由，不應准許。其假執行之聲請亦失所附麗，應併予駁回
    。原審為上訴人敗訴之判決，及駁回其假執行之聲請，於法
    並無違誤。上訴意旨指摘原判決不當，求予廢棄改判，為無
    理由，應予駁回。
七、本件事證已臻明確，兩造其餘主張、陳述及所提證據資料，
    經本院斟酌後，認與判決結果不生影響，爰不再一一論述，
    併此敘明。
八、據上論結，本件上訴為無理由，判決如主文。
中    華    民    國    98    年    3     月    31    日
                    民事第十庭
                        審判長法  官  黃豐澤
                              法  官  吳謀焰
                              法  官  蕭艿菁
正本係照原本作成。
如不服本判決，應於收受送達後20日內向本院提出上訴書狀，其
未表明上訴理由者，應於提出上訴後20日內向本院補提理由書狀
（均須按他造當事人之人數附繕本）上訴時應提出委任律師或具
有律師資格之人之委任狀；委任有律師資格者，另應附具律師資
格證書及釋明委任人與受任人有民事訴訟法第466條之1第1項但
書或第2項（詳附註）所定關係之釋明文書影本。
中    華    民    國    98    年    3     月    31    日
                              書記官  王秀雲
附註：
民事訴訟法第466條之1（第1項、第2項）：
對於第二審判決上訴，上訴人應委任律師為訴訟代理人。但上訴
人或其他法定代理人具有律師資格者，不在此限。
上訴人之配偶、三親等內之血親、二親等內之姻親，或上訴人為
法人、中央或地方機關時，其所屬專任人員具有律師資格並經法
院認為適當者，亦得為第三審訴訟代理人。


司法院資訊處製作；財團法人民間司法改革基金會備份。
